最　高　行　政　法　院　判　決
　　　　　　　　　　　　　94年度判字第00660號
上　訴　人　德曜車業有限公司
代　表　人　甲○○
被 上訴 人　經濟部智慧財產局
代　表　人　乙○○
參　加　人　德商戴姆勒．克萊斯勒股份有限公司（Daimler Ch
　　　　　　rysler AG）
代　表　人　德瑞克．摩爾（Derek Moore）
訴訟代理人　陳長文律師
　　　　　　蔡瑞森律師
上列當事人間因服務標章事件，上訴人不服中華民國92年11月12
日臺北高等行政法院91年度訴字第3850號判決，提起上訴。本院
判決如下：
    主  文
上訴駁回。
上訴審訴訟費用由上訴人負擔。
　　理  由
一、上訴人於民國（下同）89年10月6日以「B&B德曜汽車The BM
    W BENZ Best Service」服務標章，指定使用於商標法施行
    細則第49條所定商品及服務分類表第37類之汽車修理服務，
    向被上訴人申請註冊，經被上訴人准列為審定第156668號服
    務標章（下稱系爭服務標章，圖樣如原判決附圖1所示），
    嗣參加人以該審定服務標章有違商標法第77條準用第37條第
    7款、第12款及第14款之規定，檢具註冊第10266號「BMW」
    、註冊第6943號「MERCEDES-BENZ」服務標章（下稱據以異
    議服務標章，圖樣如原判決附圖2所示），對之提出異議，
    經被上訴人審查，於91年4月17日以中台異字第910116號服
    務標章異議審定書為「第156668號『B&B德曜汽車The BMW B
    ENZ Best Service』服務標章之審定應予撤銷」之處分，上
    訴人不服，提起訴願，遭決定駁回，遂提起行政訴訟。
二、上訴人於原審起訴主張：按商標法施行細則第15條第1項規
    定，其所謂之購買人，依同法施行細則第50條準用第15條第
    1項規定，即指須由上訴人提供服務之人，非泛指社會上所
    有一般之消費大眾。查上訴人係於大台北地區經營汽車維修
    服務，依大台北地區擁有汽車者之精明程度而言，系爭服務
    標章並不至於產生混同誤認之虞。一般須上訴人提供服務者
    ，皆以系爭服務標章之主要部分「德曜汽車」為判斷標準，
    而「德曜汽車」與BMW或BENZ等服務標章並無近似。且依一
    般之社會經驗法則，如係BMW或BENZ授權之專屬維修廠商，
    必會於其服務標章上加上顯著且足以使人明顯得知其為BMW
    或BENZ授權之專屬維修廠商之言語，從而，並不至於因「Th
    e BMW BENZ Best Service」等外文，即認上訴人係為BMW或
    BENZ授權之專屬維修廠商。再查，一般社會上使用字母為商
    標者亦多有之，如「B&Q」、「A&D」等，惟一般社會大眾並
    無因該英文字母而聯想至其他相關聯之商標或用語，更無使
    其誤認係為坊間對BMW、BENZ之簡稱「雙B」之理。綜上，系
    爭服務標章無論就通體觀察或就主要部分觀察，皆無混淆誤
    認之虞。此外，上訴人於申請註冊系爭服務標章時，已就外
    文「The BMW BENZ Best Service」部分請准不在專用之列
    。蓋上訴人僅認該外文系為敘述性文字，並無以用作服務標
    章部分之用，為此，求為判決撤銷原處分及訴願決定等語。
三、被上訴人則以：系爭服務標章圖樣，係由外文「B&B」、中
    文「德曜汽車」及外文「The BMW BENZ Best Service」由
    上而下分3列橫書所聯合組成，其中「The BMW BENZ Best
    Sevrice」雖經聲明不在專用之列，惟分別與據以異議服務
    標章之外文相較，二者均有相同之「BMW」或「BENZ」。且
    坊間消費者亦有以雙B稱呼「BMW」與「BENZ」2個汽車品牌
    ，則系爭標章圖樣以外文「B&B」結合「The BMW BENZ Best
    Sevrice」及上訴人公司名稱之簡稱「德曜汽車」，客觀上
    易使消費者誤認該公司為「BMW」與「BENZ」汽車之代理商
    或專業維修廠商，應屬構成近似之標章。又查系爭服務標章
    指定使用之汽車修理服務，與據以異議服務標章指定使用之
    車輛之修理及保養之服務，復屬性質類似之營業，自有商標
    法第77條準用第37條第12款規定之適用等語，作為抗辯。
四、參加人於原審主張：按審查聲明部分不專用之標章圖樣相同
    或近似時，應以整體圖樣為準。系爭服務標章之外文「The
    BMW BENZ Best Service」中之「BENZ」與參加人註冊第239
    06號「BENZ」服務標章完全相同，又與參加人註冊第6943號
    「MERCEDES-BENZ」服務標章構成近似。再者，系爭服務標
    章之外文「BMW」與案外人註冊第10266號「BMW」服務標章
    完全相同。且兩標章指定使用於相同或類似之服務，系爭服
    務標章應有商標法第37條第12款之適用，而不得註冊。系爭
    標章又結合大而顯著之外文「B & B」，更易使消費大眾與
    「雙B」產生聯想，自易使消費者產生混淆誤認等語。
五、原審審酌全辯論意旨及調查證據之結果，以：系爭服務標章
    圖樣上之外文「The BMW BENZ Best Service」，雖經被上
    訴人依商標法施行細則第28條第1項規定准予聲明不專用，
    惟依商標法施行細則第28條第2項之規定，於審查有無與他
    人之商標圖樣相同或近似時，仍應以其整體圖樣為準。次查
    ，系爭服務標章圖樣，係由置於上方並佔整體商標圖樣逾二
    分之一強之外文「B&B」與中文「德曜汽車」及外文「The B
    MW BENZ Best Service」由上而下，字體依序漸小，分3列
    橫書所聯合組成。其中「The BMW BENZ Best Service」分
    別與據以異議「BMW」服務標章圖樣上之外文「BMW」及據以
    異議「MERCEDES-BENZ」服務標章圖樣上之外文「MERCEDES-
    BENZ」相較，均有相同之「BMW」或「BENZ」；又坊間消費
    者大多以雙B稱呼「BMW」或「BENZ」二個汽車品牌，則系爭
    服務標章圖樣以極顯明之外文「B&B」，結合「The BMW BEN
    Z Best Service」及上訴人公司名稱之簡稱「德曜汽車」成
    為一整體服務標章，客觀上，容易使具有普通知識經驗之消
    費者誤認上訴人公司為「BMW」與「BENZ」汽車之代理商或
    專業維修廠商，而產生混淆誤認之虞，應屬構成近似之標章
    ；二者復均指定使用於汽車修理服務之類似服務，自有商標
    法第77條準用第37條第12款規定之適用。本件被上訴人所為
    「第156668號『B&B德曜汽車The BMW BENZ Best Service』
    服務標章之審定應予撤銷。」處分，洵無違誤等由，乃駁回
    上訴人在原審之訴。
六、上訴意旨略謂：查BMW或BENZ皆為著名商標，如係真為BMW或
    BENZ之授權專屬維修廠商，必會於其服務商標上特別強調其
    為「授權特約」之廠商，此為一般社會經驗法則，系爭服務
    商標並未有「授權特約」等文字，故具有普通知識經驗之購
    買人並不會誤認，而一般社會上使用字母為商標者亦多有之
    ，如「B&Q」、「A&D」等，惟一般社會大眾並無因該英文字
    母而聯想至其他相關聯之商標或用語。上開攻擊方法，原審
    並未斟酌，亦未說明不採納之理由，有判決不備理由之違法
    。且是否系爭服務商標之組成確會使一般具有普通知識經驗
    之購買人誤認？此一經驗法則尚有疑問，原審未加以察明，
    即加以適用而駁回上訴人之訴，顯有適用經驗法則不當之違
    法。又為消弭爭訟，上訴人決定將系爭服務標章中所引外文
    「The BMW BENZ Best Service」變更為「The B's Brand B
    est Service」其餘不變等語。
七、本院按「商標自註冊之日起，由註冊人取得商標專用權。」
    為異議審定時商標法第21條第1項所明定，故註冊人於取得
    服務標章之註冊，即可合法使用，毋庸另行辦理服務標章授
    權。次按註冊人授權他人使用其服務標章，使用人應為服務
    標章授權標示，若違反授權標示，經被上訴人通知限期改正
    而不改者，應依職權或據利害關係人申請撤銷商標專用權，
    為異議審定時同時第26條及第31條第1項第3款所明定。故經
    授權之專屬維修廠商倘未為授權標示，係屬事後改正之問題
    ，與本件系爭服務標章圖樣與據以異議服務標章圖樣是否構
    成近似無涉。上訴人雖於原審主張「．．．授權專屬維修廠
    商，必會於其服務標章上特別強調其為『授權特約』之廠商
    ．．．」云云，然授權特約之標示與比對服務標章圖樣之近
    似性，既無任何關聯，上訴人之主張殊不可採，原判決縱未
    於理由項下論明，亦不影響判決之結果。再按撤銷訴訟判斷
    行政處分合法性之基準時，為原處分發布時之事實；本件審
    究原處分是否合法，自應以系爭服務標章於原處分發布時之
    整體圖樣為準；上訴人於上訴本院後，聲請變更系爭服務標
    章上之外文部分，自非法之所許。至於其他上訴論旨徒就原
    判決已為指駁，及取捨證據、認定事實之職權行使謂為違誤
    ，難認為合法之上訴理由。綜上，本件上訴為無理由，應予
    駁回。
據上論結，本件上訴為無理由，爰依行政訴訟法第255條第1項、
第98條第3項前段，判決如主文。
中    華    民    國    94    年    5     月   19     日
                  第三庭審判長法  官　廖　政　雄
                              法  官　林　清　祥
                              法  官　鍾　耀　光
                              法  官　姜　仁　脩
                              法  官  胡  國  棟
以  上  正  本  證  明  與  原  本  無  異
中    華    民    國    94    年    5    月    20     日
　　　　　　　　　　　　　　　書記官　張　雅　琴
